【裁判字號】    89,上國,1
【裁判日期】    890919
【裁判案由】    侵權行為損害賠償
【裁判全文】
臺灣高等法院高雄分院民事判決      八十九年度上國字第一號
      上  訴  人  甲○○
      被  上訴人  台灣電力公司屏東區營業處
      法定代理人  丙○○
      訴訟代理人  乙○○
右當事人間侵權行為損害賠償事件，上訴人對於中華民國八十八年九月十日臺灣屏東
地方法院八十八年國字第三號第一審判決提起上訴，本院判決如左：
      主      文
上訴駁回。
第二審訴訟費用由上訴人負擔。
      事      實
甲、上訴人方面：
一、聲明：(一)原判決廢棄。
          (二)被上訴人應給付上訴人新台幣（下同）三十萬元。
二、陳述：除與第一審判決記載相同者，予以引用外，補稱：
  (一)上訴人向原審提出書狀，陳述兩造爭執重點，但原審均未於原判決記明。
  (二)上訴人請求被上訴人非財產上之損害賠償，應斟酌上訴人或其遺族之教育程度、
    身分地位、經濟狀況及所受痛苦之程度酌定之。
  (三)上訴人提起上訴時，係請求被上訴人給付三十萬元，嗣擴張訴之聲明為三百萬元
    。
乙、被上訴人方面：
一、聲明：如主文所示。
二、陳述：除與第一審判決記載相同者，予以引用外，補稱：上訴人未有損害，原來
    之電線桿比較接近上訴人之住宅，但仍然相隔一條水溝，後因上訴人頗有微詞，
    故現已將之遷離。
三、證據：提出現場圖、臺灣電力公司函為證。
      理      由
一、本件上訴人於原審起訴時，依國家賠償法及侵權行為之法律關係訴請被上訴人給
    付三百萬元，經原審判決上訴人全部敗訴後，提起第二審上訴，惟訴之聲明減縮
    為三十萬元，嗣又擴張訴之聲明為三百萬元，經本院以裁定就其擴張聲明部分即
    二百七十萬元命其補繳裁判費，但上訴人迄未補繳，本院乃裁定駁回該二百七十
    萬元部分之訴。又據國家賠償法第十七條規定：「損害賠償之請求，應以書面載
    明左列各款事項，由請求權人或其代理人簽名或蓋章，提出於賠償義務機關．．
    ．」第三十七條規定：「請求權人因賠償義務機關拒絕賠償，或協議不成立而起
    訴者，應於起訴時提出拒絕賠償或協議不成立之證明書．．．」，而上訴人起訴
    時並未提出賠償義務機關拒絕賠償或協議不成立之證明書，故不適用國家賠償法
    之規定，而僅適用侵權行為之規定，合先說明。
二、上訴人起訴主張：上訴人於八十三年間遷入位於屏東縣新園鄉○○村○○路四九
    號居住，當時上訴人居家左邊即有被上訴人設置之電線桿存在，因該電線桿上之
    電線所散發出來之高壓電波影響上訴人家人之身體、健康，甚者，可能致癌等情
    ，依侵權行為之法律關係，求為命被上訴人給付非財產上之損害三百萬元之判決
    。被上訴人則以：上訴人自八十三年間遷入現址居住後，即到處陳情，然該電線
    桿之設置係維護供應公共電力之需，並不致害及上訴人及其家人之身體健康等語
    ，資為抗辯（上訴人在原審請求被上訴人給付三百萬元，經原審判決敗訴後，提
    起上訴，惟其上訴聲明已滅縮為三十萬元）。
三、按當事人主張有利於己之事實者，就其事實有舉證之責任，民事訴訟法第二百七
    十七條定有明文。上訴人既主張依侵權行為之法律關係提起本件訴訟，即民法第
    一百九十四條及第一百九十五條規定之法律關係，則上訴人自應就「不法侵害他
    人致死」及「不法侵害他人之身體、健康、名譽、自由」之事實，負舉證責任。
    據上訴人於原審自認稱：「原告（即上訴人）及其家人並未去檢查（身體），目
    前沒有人得癌症，但被告（即被上訴人）所設的電線桿電波會影響原告家人的身
    體健康」，「沒有證據證明原告因被告設置電線桿而受有損害」，「原告提不出
    受損害的證據」，「主張被告侵權行為侵害我的身體健康」等語，足見上訴人並
    不能舉證證明被上訴人設置之電線桿不法侵害上訴人之家人致死，亦不能證明該
    電線桿不法侵害上訴人及其家人之身體、健康、名譽、自由之事實，僅以上訴人
    推測該電線桿有致人於死或侵害身體、健康之虞而提起本件訴訟，自與民法第一
    百九十四條及第一百九十五條規定之要件不合。從而上訴人本於侵權行為之法律
    關係，訴請被上訴人給付非財產上之損害三十萬元，自嫌無據，不應准許。上訴
    意旨，仍執陳詞，指摘原判決不當，聲明求予廢棄改判，非有理由。
四、結論：本件上訴為無理由，依民事訴訟法第四百四十九條第一項、第七十八條，
    判決如主文。
中      華    民      國    八十九    年      九      月     十九       日
                                      臺灣高等法院高雄分院民事第一庭
~B1審判長法官  周慶光
~B2法      官  吳登輝
~B3法      官  林富村
右為正本係照原本作成。
不得上訴。
中      華      民      國    八十九    年      九      月     二十     日
~B法院書記官  洪梅枝
                                                                   Ｊ


司法院資訊處製作；財團法人民間司法改革基金會備份。
